臺灣雲林地方法院刑事判決
110年度易字第129號
公  訴  人  臺灣雲林地方檢察署檢察官
被      告  詹健源



上列被告因竊盜案件，經檢察官提起公訴（110年度偵字第176號
），被告於準備程序進行中，就被訴事實有罪之陳述，本院裁定
進行簡式審判程序，判決如下：
    主  文
詹健源犯侵入住宅竊盜罪，累犯，處有期徒刑柒月。
未扣案之犯罪所得金牌壹面沒收，於全部或一部不能沒收或不宜
執行沒收時，追徵不能沒收之犯罪所得價額新臺幣壹萬壹仟元。
    事  實
一、詹健源前因公共危險案件，經法院判處有期徒刑3月確定，
    於民國108年1月18日易科罰金執行完畢。詎仍不知悔改，復
    意圖為自己不法所有，基於竊盜之犯意，於109年10月26日8
    時29分許，騎乘車牌號碼000-000號普通重型機車，至雲林
    縣○○鎮○○里○○路0號林慶松居處前，利用大門敞開之機會侵
    入林慶松之居處內，徒手竊取金牌1面（價值新臺幣【下同
    】1萬1,000元，得手後騎車離去。
二、案經林慶松訴由雲林縣警察局斗南分局報告臺灣雲林地方檢
    察署檢察官偵查起訴。
    理  由
壹、程序部分：
    本件被告詹健源所犯為死刑、無期徒刑、最輕本刑為3年以
    上有期徒刑以外之罪，亦非屬高等法院管轄之第一審案件，
    其等於準備程序進行中，先就被訴事實為有罪之陳述，經本
    院告知簡式審判程序之旨，並聽取當事人之意見後，本院裁
    定依刑事訴訟法第273條之1規定進行簡式審判程序，是本案
    之證據調查，依刑事訴訟法第273條之2規定，不受同法第15
    9條第1項、第161條之2、第161條之3、第163條之1及第164
    條至第170條規定之限制。
貳、實體部分：
一、上開犯罪事實，業據被告於警詢、臺灣雲林地方檢察署檢察
    事務官詢問程序、本院準備程序及簡式審判程序中均坦承不
    諱（見警卷第2至3頁背面、偵卷第41至44頁；本院卷第61至
    69頁），核與告訴人林慶松之證述相符（見警卷第4頁正、
    反面），並有現場蒐證照片2張、監視器錄影翻拍照片11張
    、車輛詳細資料報表各1份（見警卷第7頁、第8至13頁、第1
    6頁）在卷可稽，綜上，被告上開任意性自白核與事實相符
    ，自可採為論罪科刑之依據。本件事證已臻明確，被告犯行
    洵堪認定，應依法論科。
二、論罪科刑：
  ㈠核被告所為，係犯刑法第321條第1項第1款之侵入住宅竊盜罪
    。
  ㈡被告前因公共危險案件，經本院判處有期徒刑3月確定，於10
    8年1月18日易科罰金執行完畢等情，有臺灣高等法院被告前
    案紀錄表在卷可稽，其於有期徒刑執行完畢5年內，再犯本
    案有期徒刑以上之罪，為累犯，本院審酌被告前開構成累犯
    事由之案件係公共危險案件，與本案所犯竊盜罪間罪質不同
    ，犯罪手段、動機亦屬有別，難認其對於本案犯行具有累犯
    之特別惡性。從而，於其所犯竊盜罪之法定刑度範圍內，審
    酌各項量刑事由後，已足以充分評價被告所應負擔罪責，尚
    無加重法定最低本刑之必要，爰不加重其法定最低本刑，以
    符罪刑相當及比例原則。
　㈢爰以行為人責任為基礎，審酌被告前有數次竊盜之前案紀錄
    ，顯然欠缺尊重他人財產權之觀念，基於刑罰特別預防之功
    能，在罪責範圍內適當考量。惟念及其犯後坦承犯行，態度
    尚可，參以其竊取之財物價值，未歸還告訴人被竊之財物，
    亦仍未賠償等情，參以被告自陳：國中畢業之學歷、已婚、
    在家幫爺爺種田、與爺爺、奶奶、太太及二個小孩（一個小
    四、一個幼稚園）同住之生活狀況等一切情狀，量處如主文
    所示之刑。
三、沒收：
    按犯罪所得，屬於犯罪行為人者，沒收之；於全部或一部不
    能沒收或不宜執行沒收時，追徵其價額，刑法第38條之1第1
    項前段、第3項分別定有明文。經查：
　㈠實務固有見解認為：沒收新制將沒收性質變革為刑罰及保安
    處分以外之獨立法律效果，已非刑罰（從刑）。是刑法第38
    條之1第1項、第3項規定「犯罪所得，屬於犯罪行為人者，
    沒收之；於全部或一部不能沒收或不宜執行沒收時，追徵其
    價額。」，係規定犯罪所得（原物），應先為獨立法律效果
    之沒收宣告，在無法執行沒收時，始以追徵價額方式替代之
    ，此替代手段為執行之方法。上開規定並非規定「非原物」
    ，即無庸為「沒收」之宣告，可逕為替代執行方法─「追徵
    」之諭知等語（可參閱臺灣高等法院臺南分院109年度金上
    訴字第772號判決意旨）。惟：
  ⒈論者主張：由於沒收與追徵之效力不同，執行方式有別，故
    裁判主文原則上應明確諭知沒收或諭知追徵，不宜使用條件
    句方式宣告。但我國沒收新制施行後，實務多數判決用「條
    件句」一併宣告沒收與追徵，不僅會造成執行標的不明確而
    使執行機關無法執行，更會因為沒收或追徵標的權利歸屬不
    同，而影響裁判確定後，被害人請求發還或給付之程序保障
    設計，連帶影響受判決人之其他普通債權人之債權受償機會
    （參閱林鈺雄，刑法沒收之追徵條款─兼評相關實務見解，
    第66卷第4期，109年8月，第12頁；連孟琦，犯罪所得沒收
    與追徵裁判之區別與宣告，月旦裁判時報，第91期，109年1
    月，第68至69頁），事實上，早於沒收舊制時，最高法院27
    年度上字第2016號判決意旨已指出：「刑法第131條第2項既
    規定所得之利益沒收之，如全部或一部不能沒收時，追徵其
    價額，則被告所得之利益，究應直接沒收，『抑』應追徵價額
    及其數量或價額若干，自應於判決主文內明白宣示，原判決
    僅宣示所得之利益沒收，殊嫌含混。」意即法院不僅應明白
    宣示沒收「或」追徵，更應清楚諭知其數量或價額，顯然明
    確區分沒收與追徵二者；而從新法第38條之2第2項規定：「
    宣告前2條之沒收或追徵，有過苛之虞、欠缺刑法上之重要
    性、犯罪所得價值低微，或為維持受宣告人生活條件之必要
    者，得不宣告或酌減之」觀察，其亦規定「沒收『或』追徵」
    ，法院得依上開規定裁量是否宣告沒收「或」追徵，抑酌減
    沒收「或」追徵之數量、價額，足見法院本應視個案審理結
    果，宣告沒收「或」追徵，並非謂不問何情，應一律宣告沒
    收「及」追徵，倘法院審理結果已可判斷無從原物沒收，實
    無贅為「沒收」宣告之必要，應逕行追徵其價額，此參諸最
    高法院108年度台上字第3249號判決撤銷改判原審判決沒收
    部分，逕追徵犯罪所得價額，並謂：「原判決上開違法，尚
    不影響於事實之確定及其他沒收之諭知，本院可據以為裁判
    ，又該犯罪所得既未扣案，衡情應已混同，無從沒收原物，
    爰改判如主文第2項所示。」應明（另可參閱最高法院107年
    度台上字第1577號判決意旨）。
  ⒉關於沒收標的為「金錢」時，論者指出，由於金錢重在其表
    彰之價值，且金錢特別容易移轉、消費及混同，故除了原利
    得現金仍存在的少數情形（如擄人勒贖被查獲的「原贖金」
    、販毒「當場查獲」的交付現金等）外，並不是沒收原客體
    ，而是以追徵其價額為主（參閱林鈺雄，前揭文，第5頁）
    ；另有論者說明，當沒收標的為「金錢」時，通常是因為混
    合的原因而無法特定，所以才不能原物沒收，並不是因其本
    質重在兌換價值且易於混同而只需追徵，也就是金錢「本質
    上易於混同」與「實際上是否混同」屬於不同概念，如可特
    定，就能被原物沒收，若因混合而無法特定，則只能追徵相
    當價額，「法院」還是要個案審查實際上能否原物沒收（參
    閱連孟琦，前揭文，第71頁）。
  ㈡查被告所竊取被害人所有之金牌1面（價值1萬1千元）為其犯
    罪所得，為警查獲時，並未扣得被竊之金牌1面，而是已變
    賣為現金1萬1000元且花費已盡，就此部分非不可能由被告
    取回原物沒收；故本件犯罪所得，已屬於犯罪行為人，沒收
    之；於全部或一部不能沒收或不宜執行沒收時，追徵其價額
    即金額如主文所示。
據上論斷，依刑事訴訟法第273條之1第1項、第299條第1項前段
，刑法第321條第1項第1款、第47條第1項（適用累犯但不加重其
刑）、第38條之1第1項前段、第3項，刑法施行法第1條之1，判
決如主文。
本案經檢察官吳文城提起公訴，檢察官施家榮到庭執行職務。
中　　華　　民　　國　　110 　年　　10 　　月　　8　　日
                  刑事第一庭  法  官  張文俊 
以上正本證明與原本無異。　　　　　　　　　 
如不服本判決應於收受送達後20日內向本院提出上訴書狀，並應
敘述具體理由；其未敘述上訴理由者，應於上訴期間屆滿後20日
內向本院補提理由書（均須按他造當事人之人數附繕本）。「切
勿逕送上級法院」。
                              書記官 黃佑怡
中　　華　　民　　國　　110 　年　　10　　月　　8 　　日
附錄本案論罪之法條全文：
中華民國刑法第321條
犯前條第1項、第2項之罪而有下列情形之一者，處6月以上5年以
下有期徒刑，得併科50萬元以下罰金：
一、侵入住宅或有人居住之建築物、船艦或隱匿其內而犯之。
二、毀越門窗、牆垣或其他安全設備而犯之。
三、攜帶兇器而犯之。
四、結夥三人以上而犯之。
五、乘火災、水災或其他災害之際而犯之。
六、在車站、港埠、航空站或其他供水、陸、空公眾運輸之舟、
    車、航空機內而犯之。
前項之未遂犯罰之。